【裁判字號】    89,訴,342
【裁判日期】    900518
【裁判案由】    損害賠償
【裁判全文】
臺灣高雄地方法院民事判決  八十九年度訴字第三四二號
    原      告    丙○○○
    被      告    乙○○
                  甲○○
右當事人間因傷害案件，於刑事訴訟程序附帶提起民事訴訟請求侵權行為損害賠償事
件，經本院刑事庭裁定移送民事庭審理，本院判決如左：
被告乙○○應給付原告新台幣肆拾萬元。
被告甲○○應給付原告新台幣拾萬元。
原告其餘之訴駁回。
訴訟費用由被告乙○○負擔五分之一，由被告甲○○負擔十分之一，餘由原告負擔。
本判決第一項於原告以新台幣壹拾參萬肆仟元為被告乙○○供擔保後，得假執行；但
被告乙○○於假執行程序實施前，以新台幣肆拾萬元供擔保後，得免為假執行。
本判決第二項於原告以新台幣壹拾萬元為被告甲○○供擔保後，得假執行；但被告甲
○○於假執行程序實施前，以新台幣參拾萬元供擔保後，得免為假執行。
原告其餘假執行之聲請駁回。
甲、原告方面：
一、聲明：（一）被告乙○○、甲○○應連帶給付原告新台幣（下同）十九萬零二百
    七十二元，被告乙○○、甲○○應分別各給付原告一百萬；（二）訴訟費用由被
    告負擔；（三）願供擔保，請准予宣告假執行。
二、陳述：
（一）被告乙○○、甲○○分別係原告丙○○○之女兒（五女兒）及女婿（四女婿）
      ，民國（下同）八十八年五月二十二日十五時許，原告與訴外人陳明仁共同前
      往高雄市○○區○○街二十八號五樓之二被告甲○○之住處，欲向四女兒蔡佳
      娣取回前所交付之汽車，未料甫進門，被告甲○○即對原告及陳明仁進入其住
      處甚為不滿，遂與原告發生爭執，被告甲○○及乙○○竟共同基於傷害之犯意
      聯絡，先由被告甲○○毆打原告之頭、胸等處後，另被告乙○○亦出手毆打原
      告之身體，致原告受有頭皮瘀腫四×四公分、左手肘三×二公分、右手臂一×
      一公分、一×一公分兩處瘀青、左肋下三×三公分瘀青、頸部紅腫等多處傷害
      。
（二）按「因故意或過失，不法侵害他人之權利者，負損害賠償責任。」；「數人共
      同不法侵害他人之權利者，連帶負損害賠償責任。不能知其中孰為加害人者，
      亦同。」，民法第一百八十四條第一項第一百八十五條第一項明文揭示；再按
      「不法侵害他人之身體或健康者，對於被害人因此喪失或減少勞動能力，或增
      加生活上之需要時，應負損害賠償責任。」，民法第一百九十三條載示；又按
      「不法侵害他人之身體、健康、名譽或自由者，被害人雖非財產上之損害，亦
      得請求賠償相當之金額。」，民法第一百九十五條第一項可資參照，茲就被告
      依法應負賠償責任賠償原告財產上損害及慰撫金敘述如后：
１、醫藥費部分：
（１）查原告遭被告二人聯手毆打後，即有頭昏欲吐及身體疼痛不適等症狀，原告於
      高雄市立大同醫院（以下簡稱大同醫院）急診治療後，前往高雄市政府警察局
      左營分局新庄派出所（以下簡稱新庄派出所）備案，即返家休息，詎原告於翌
      日發覺頭痛劇烈，再度前往大同醫院掛急診，經醫生診治後認有住院治療之必
      要，因而住院治療，迄同年月二十八日方出院，惟原告之傷勢並未痊癒，原告
      仍持續接受蘇育材內兒科診所追蹤治療，所花費醫療費用共五萬一千九百五十
      元。
（２）另就上開就診記錄觀之，蘇育材醫師分別於八十八年七月一日、八十八年九月
      十二日、八十九年二月九日開具三次診斷證明書，內容皆為「病名：外傷性頭
      痛。自民國八十八年五月二十九日至今尚在本診所門診治療」，足見原告自八
      十八年五月二十八日大同醫院出院後，傷勢一直未痊癒，持續接受蘇育材內兒
      科診所追蹤治療是上開因就診所花費之醫療費用損害與被告二人之傷害行為
      確有因果關係無疑。
２、看護費用部分：原告自受傷後，生活無法自理，而被告等在台子女、女婿則從未
    予以聞問，因而須委請專人照料，核共支出看護費用十三萬八千三百二十二元。
３、精神慰撫金部分：查被告二人分別為原告之直系卑親屬（女兒）及晚輩（女婿）
    ，對高齡六十六歲之原告不僅不思孝順，卻因細故動輒暴力相向，嗣後對於高齡
    母親亦從未道歉、慰問，原告除身體之傷痛外，內心之苦楚莫可言諭，爰依法請
    求被告二人分別支付原告一百萬元之精神慰撫金，以資慰藉。
三、對被告抗辯之陳述：按「民法第二百十七條所謂損害之發生或擴大，被害人與有
    過失云者，係指被害人能盡善良管理人之注意，即可避免其損害之發生或擴大之
    情形而言。：：：」，最高法院八十年台上一０四六號、八十年台上二二四一號
    判決可資參照。查八十八年五月二十二日，原告至被告甲○○住處僅係單純欲向
    四女兒蔡佳娣取回前所交付之汽車，並未料及竟會發生女兒及女婿毆打高齡老母
    事件，此等違反人倫之事，實非原告所能預見或盡善良管理人之注意，而避免損
    害之發生或擴大，是本件並無與有過失規定之適用甚明。
四、證據：提出大同醫院診斷證明書二紙、收據二十六紙，陳俊宏出具之收據乙紙，
    國外就醫收據四份蘇育材內兒科診所收據二十九紙，高雄榮民總醫院收據三紙，
    私立高雄醫學院收據五紙，高雄基督教信義醫院四紙，奇美醫院收據三紙，國立
    成功大學醫學院附設醫院收據二紙，中國醫藥學院附設醫院一紙，統一發票二紙
    ，匯款收據二紙，吳佩芬出具之收據乙紙、薪資領取明細表乙紙；並聲請傳喚證
    人陳俊宏、吳佩芬、陳惠珍。
乙、被告方面：
一、訴之聲明：（一）、原告之訴駁回；（二）、訴訟費用由原告負擔；（三）、如
    受不利判決，願供擔保，請准免為假執行。
二、陳述：
（一）查本案原告所受之傷害，並非被告所造成，被告依法自不負侵權行為損害賠償
      責任。本案被告乙○○部分，現仍上訴最高法院中，尚未確定。退而言之，本
      案被告甲○○經高等法院高雄分院刑事庭刑事判決犯罪事實欄認定其所造成原
      告之傷害為「頭皮瘀腫四×四公分、左手肘三×二公分、右手臂一×一公分、
      一×一公分兩處瘀青、左肋下三×三公分瘀青及頸部紅腫」（即與原告所提出
      八十八年五月二十八日高雄市立大同醫院診斷證明書所載之傷害同），是逾此
      部分之傷害並非被告所造成甚明。
（二）退萬步言之，原告所列各項請求亦不合理，極待詳查，謹說明如下：
１、醫療費五萬一千九百五十元部分：
（１）查原告八十八年十月六日附帶民事起訴狀請求之醫療費為七萬七千四百四十五
      元，八十九年二月二十二日擴張訴之聲明追加，醫療費支出五萬四千四百七十
      元，於八十九年四月八日具狀表明「原告仍持續接受蘇育材內兒科診所追蹤治
      療，計自八十八年十月二十七日起至八十九年二月九日止共就醫二十九次，花
      費醫藥費用新台幣二萬零四百五十元，．．．．另撤回其餘醫療費用之請求，
      並減縮訴之聲明如前。」，於八十九年十二月五日準備書狀又主張「所花費醫
      療費用共新台幣五萬一千九百五十元」云云，就同一事實，其醫療費之請求竟
      有四種版本，誠屬令人匪疑所思。其所請求之醫藥費，經被告八十九年三月七
      日答辯書狀爭執其中多為無因果關係之請求，此觀其請求之單據，分別為眼科
      、骨科、復健科、婦產科、腦神經內科、內科急診等，俱與本案無關甚明。而
      原告因無法舉證困果關係，遂於八十九年四月八日具狀撤回其醫療費用之請求
      ，僅請求二萬零四百五十元，今又擴張請求為五萬一千九百五十元，顯已違反
      禁反言原則。
（２）次查，原告於蘇育材內兒科診所損害明細表註明，自八十八年十月二十七日起
      至八十九年二月九日止就醫二十九次云云，查其為損害發生後五個月之至醫院
      就診支出，與本案有何因果關係誠屬可疑，且何須就醫二十九次？復參照其所
      附之單據均為醫藥費，數量一，單價均為七百元（除了八十八年十二月十八日
      、八十九年一月二十日、八十九年二月九日為七百五十元），原告究竟是為何
      目的就診即有查明之必要。
（３）復查，該八十八年五月二十二日傷害行為若確為被告等所造成，其頭皮瘀傷早
      就該在一個月之內即已痊癒，焉有可能時間拖長達半年，診療多達二十九次，
      症狀為頭暈及頭痛，強指為與五月二十二日之受傷有關？復參照刑事卷所附高
      雄醫學院及長庚醫院之病歷，發現原告自七十九年八月二十七日起即多次因為
      頭痛、頭暈至醫院就診，尤其原審卷一三九頁載「headache for 5 or 6 ms」
      、一四六頁載「headache  & vomiting」（頭痛併嘔吐）、第一七六頁高醫門
      診記錄，問原告（您過去有沒有住過院？為什麼住院？），載「頭痛」，第二
      五一頁載「the 58yrs♀p't got admission because...  Frequent headache
      」（經常性頭痛）、第二五三頁、二五五頁載「Frequent headache was also
      found....」，第二七一、二七四頁載八十七年八月十七日「everytime
      when pain attacked her, her lefteye was blurred vision, and her eyes
      suffered from photophobia, tearing....besides, headache attacked her
      」（每當疼痛侵襲時，她的左眼就模糊，看影像有恐懼感、流眼淚，此外亦為
      頭痛所侵擾。）是綜合原告之病歷，原告長期以來即為眼疾、頭暈、頭痛所困
      擾，足證其眼疾及頭暈、頭痛俱與八十八年五月二十二日其所受之傷害亦屬無
      關。
２、看護費十三萬八千三百二十二元部分：
（１）陳俊宏六萬元看護工工資：查陳俊宏於鈞院八十九年十二月二十六日言詞辯論
      筆錄固證稱：「八十八年五月二十三日到八十八年七月二十三日我有去看護她
      ，她說她被她女婿打頭痛，叫我帶她去醫院看病，以及買便當給她吃，我是看
      護她八小時，因為她頭會痛，導致她全身不舒服，所以叫我幫她辦理看病手續
      ，以及每天買中餐及晚餐給她吃，我有收到每月六萬元，她是給我現金。」，
      惟參照其自稱「我有收到每月六萬元。」參照單據上所載看護日期為二個月，
      則算起來應有十二萬元，足證人所述顯屬虛偽不實。退而言之，參照證人所做
      之工作內容為帶原告去看病，以及買便當給原告吃，日常生活起居並無須他人
      料理，原告並未達不能自理生活之程度，自無聘請看護之必要。此參照前揭高
      雄醫學院及長庚醫院之病歷，原告過去即有頭痛之痼疾，即使原告有看護之必
      要，亦是舊疾所致，與本案之傷害之行為實屬無關。
（２）吳佩芬一萬八千元之看護費：查證人吳佩芬於鈞院八十九年干二月二十六日言
      詞辯論旨筆錄固證稱：「我有在八十九年一月十八日到二月二十七日看護原告
      ，原告的眼睛看不清楚，我負責帶她去看醫生，我二十四小時都是我在看護，
      我只有照顧她一人，煮飯給她吃，以及幫她整理房子。原告有告訴我她有頭痛
      ，但我沒有跟她去看頭痛，只有跟她去看眼睛。」，查原告八十八年五月二十
      二日刑事告訴所附之大同醫院所出示之診斷證明書並未見眼睛受有何傷害，參
      照病名「眼瞼痙攣」，原告所附之診斷證明書，日期為八十九年一月二十九日
      與本案相隔已半年之久；復查刑事案件所附長庚醫院、高雄醫學院原告之病歷
      發現原告自七十四年三月二十一日起，即多次因眼疾自長庚、高醫就診，尤其
      鈞院刑事卷第一三七頁載明八十二年「eyelid  swelling」即眼皮（瞼）腫脹
      、痙攣，與其所提出八十九年一月二十九日之診斷證明書相符，是該眼疾與八
      十九年五月二十二日之傷害並無因果關係甚明。次查高等法院八十九年上字第
      六十九號刑事判決犯罪理由欄一第四頁倒數第八行載「至告訴人復提出驗傷診
      斷書主張其被毆之傷勢亦含括『左眼挫傷，結膜水腫』、『因眼臉痙攣，致眼
      臉無法張開，影響視力』之傷勢，惟查，衡諸告訴人於偵審中指情節均未及被
      告等曾有攻擊其眼部，且其於案發當日就診後所取得之上開診斷書所載亦未及
      眼部有何受傷情事，該案發後發現眼部亦有不適之情是否與本件傷害犯行有因
      果關係已非無疑，況依卷附高雄長庚醫院、高雄醫學院病歷，自七十四年間起
      即多次因眼疾就診紀錄，並於八十二年間曾有眼皮（瞼）腫脹、痙攣，是告訴
      人先前已有眼疾病史，則於住院後有眼部不適之情是否與本件肢體衝突間有因
      果關係顯非可為必然之推論。」，基此，原告此部分看護費之請求，與本案顯
      無因果關係，應予駁回。復且證人證稱其收到之薪水為一萬五千元，並非一萬
      八千元。
（３）服務費：一萬五千元：查原告此部分提出二張統一發票（日期金額分別為八十
      八年十月十九日一萬元、八十九年一月四日五千元），惟查品名載明為「服務
      費」，買受人載明為「蔡明楣」，與本案相距已半年以上，顯然一無相當因果
      關係甚明。
（４）行政院勞工委員會就業安定基金一千三百元：查日期為八十八年十二月二十八
      日，與本案有何因果關係，原告自應舉證。
（５）健保費一千九百二十二元：查繳納期限載八十八年十二月三十一日，且繳款人
      為蔡明楣，與本案顯無因果關係。
（６）外勞工資四萬二千一百元：查原告於其所製作之表格載「外勞工資（馬雪莉）
      八十八年十月二十五日至八十九年一月十五日每月一萬五千八百四十元，共二
      月二十日」，惟其所附之「薪資領取明細表」載明日期為八十八年十一月二十
      六日至八十九年十月二十六日止，二者顯屬不符。且明細表載明買受人為蔡明
      楣，性質為「家庭幫佣」之性質，與本案俱無因果關係。
３、精神慰撫金二百萬元部分：按「被害人身體受傷之輕重，與其精神上所受痛苦之
    程度成正比例，故法院定慰撫金時應就被害人受傷情形加以斟酌。」，最高法院
    五十年台上字第一二０七號判例固著有明文。惟查本案原告所受之傷害均為皮肉
    之傷，且並未住院，並未受有何不治或難治之傷害，然其精神慰撫金共請求高達
    二百萬元，顯不合理，應予駁回
（三）末查，刑事判決理由欄二第六頁第十一行載「惟細酌本件爭執發生原因導因於
      母女間就父親遺產處理方式之齟齬，其間孰是孰非固各執一詞，惟按諸本件案
      發後告訴人之女除被告乙○○外，尚有蔡佳娣、蔡美瑜（二女兒）或到庭、或
      書擬信函言詞間有所迴護被告乙○○，多數女兒一致對母親有所微詞，顯見告
      訴人處理與女兒間之家庭私事確有令人可議之處，況本件動機之引發既僅係為
      取回用車枝節細微之事，迭見告訴人對女兒乙○○責罵（此有證人鄧仲禮證詞
      可按），而案發當日告訴人至案發地原因本與甲○○無關，何以引發甲○○竟
      對其岳母之無禮，衡情應與告訴人當日是否亦採強硬態度有關，則雙方一言不
      合引發情緒反彈，進而引發肢體有所衝突，其原因應係雙方言詞、舉止互動之
      結果，非可全然責難於單獨一方，況對照告訴人所受傷勢，除因受甲○○攻擊
      頭部所造成之頭皮疼腫傷勢外，其餘『左手肘三×二公分、右手臂一×一公分
      、一×一公分兩處瘀青、左肋下三×三公分瘀青及頸部紅腫』等處傷勢，衡情
      是推擠間所碰傷，與強力攻擊故為侮逆所可能致成之傷勢間屬有間，足見被告
      乙○○在衝突引發當時，對行為使力程度尚有所拿捏，其本人又擁有高學歷，
      並相當程度負責家族事業，實難認其有無故侮逆親生母親之動機」，按「損害
      之發生或擴大，被害人與有過失者，法院得減輕賠償金額，或免除之。」民法
      第二百一十七條第一項定有明文，是本案縱有損害發生，惟參照前開刑事判決
      理由欄之認定，原告就損害之發生亦與有過失，被告自得主張過失相抵。
三、證據：提出長庚醫院、高雄醫學院病歷，大同醫院診斷證明書、美國電機工程士
    學歷證明、台灣省立新竹高級中學畢業證書（以下簡稱新竹高中）各乙份（以上
    均影本）。
丙、本院依職權（一）調閱台灣高等法院高雄分院（以下簡稱高雄高分院）八十九年
    度上訴字第六九號刑事判決；（二）函蘇育材內兒科診所查詢：原告自八十八年
    十月二十七日起至八十九年二月九日止在該診所係因何疾病診治？又該診所於八
    十九年二月九日出具之收據所載醫藥費用之內容各為何？係治療何疾病所支出？
    並請檢送原告之病歷表過院；（三）函大同醫院查詢：原告於八十八年五月二十
    日至該院就診，其傷勢如何？又該傷勢是否會產生後遺症？如會，則係產生何種
    後遺症？
    理      由
一、原告主張被告乙○○、甲○○分別係原告之五女兒及四女婿，八十八年五月二十
    二日十五時許，原告與訴外人陳明仁共同前往高雄市○○區○○街二十八號五樓
    之二被告甲○○之住處，欲向四女兒即訴外人蔡佳娣取回前所交付之汽車，未料
    甫進門，被告甲○○即因對原告及陳明仁進入其住處甚為不滿，遂與原告發生爭
    執，被告甲○○及乙○○竟共同基於傷害之犯意聯絡，先由被告甲○○毆打原告
    之頭、胸等處後，另被告乙○○亦出手毆打原告之身體，致原告受有頭皮瘀腫四
    ×四公分、左手肘三×二公分、右手臂一×一公分、一×一公分兩處瘀青、左肋
    下三×三公分瘀青、頸部紅腫等多處傷害，爰依侵權行為損害賠償之法律關係，
    提起本件訴訟。
二、被告則以：原告所受之傷害，並非被告所造成，被告依法自不負侵權行為損害賠
    償責任。退而言之，縱認被告有傷害原告之事實，然據高雄高分院於八十九年度
    上訴字第六九號之犯罪事實欄亦僅認定原告之傷害為「頭皮瘀腫四×四公分、左
    手肘三×二公分、右手臂一×一公分、一×一公分兩處瘀青、左肋下三×三公分
    瘀青及頸部紅腫」，是逾此部分之傷害並非被告所造成甚明。又依原告所提出之
    收據，觀諸其上所列之項目均與本件無因果關係，而精神慰撫金部分，又顯然過
    高，況且，依上開高雄高分院刑事判決之認定，原告就本件傷害案件之發生，顯
    然與有過失，是被告自得主張過失相抵等語，資為抗辯。
三、原告主張被告乙○○、甲○○分別係原告之五女兒及四女婿，八十八年五月二十
    二日十五時許，原告與訴外人陳明仁共同前往高雄市○○區○○街二十八號五樓
    之二被告甲○○之住處，欲向四女兒即訴外人蔡佳娣取回前所交付之汽車，未料
    甫進門，被告甲○○即因對原告及陳明仁進入其住處甚為不滿，遂與原告發生爭
    執，被告甲○○及乙○○竟共同基於傷害之犯意聯絡，先由被告甲○○毆打原告
    之頭、胸等處後，另被告乙○○亦出手毆打原告之身體，致原告受有頭皮瘀腫四
    ×四公分、左手肘三×二公分、右手臂一×一公分、一×一公分兩處瘀青、左肋
    下三×三公分瘀青、頸部紅腫等傷害等情，業據本院審閱台灣高雄地方法院檢察
    署八十八年度偵字第一三七○八號偵查卷、本院八十八年度訴字第一六九三號刑
    事卷，及高雄高分院八十九年度上訴字第六九號刑事判決無訛，是原告上開主張
    自堪信為真實。
四、至原告主張其於遭被告二人毆打後，除受有如上所述之傷害外，因於翌日發覺頭
    痛劇烈，再度前往大同醫院掛急診，經醫生診治後認有住院治療之必要，因而住
    院治療，迄同年月二十八日方出院，惟原告之傷勢並未痊癒，原告仍持續接受蘇
    育材內兒科診所追蹤治療，且原告因前開傷害，頭痛劇烈、視力模糊，行動及生
    活均需他人照料等情，固提出醫療收據、蘇育材內兒科診所八十八年九月十一日
    診斷證明書、大同醫院八十八年十月二十八日診斷證明書為證，然為被告所否認
    ，且觀之原告所提出之國內醫療費用收據，分別為眼科、骨科、復健科、婦產科
    、腦神經內科、內科急診等，而其所提出之國外醫療收據，則分別為腦神經內科
    、頸背科、眼科等，此有上開收據在卷可參，是原告於遭被告毆打後，是否確有
    頭痛劇烈、視力模糊，行動及生活均需他人照料之情，誠難令人無疑。又經本院
    向蘇育材內兒科診所函詢原告自八十八年十月二十七日起至八十九年二月九日止
    ，係因何疾病就醫，經該診所函覆，原告就診時口訴「頭痛」、「頭暈」為主訴
    症狀，此亦有該診所八十九年五月二日函及病歷附卷足憑，按該診所既係依原告
    口訴之症狀而為治療，並未輔以其他科學儀器為斷，則實難僅據其出具之診斷證
    明書載有「外傷性頭痛」，及收費內容含有鎮痛用藥之收據，即遽然認定原告該
    「頭痛」症狀與遭被告毆打間有相當因果關係。再者，原告固又提出大同醫院八
    十八年十月二十八日診斷證明書，其上記載原告「左眼挫傷、結膜水腫」；大同
    醫院八十九年一月二十九日診斷證明書，其上亦載明原告「眼瞼痙孿，致眼瞼無
    法張開，影響視力」，然衡諸原告之刑事案件偵查及第一審審理中指陳情節，均
    未提及被告曾攻擊其眼部，且其於案發當日（即八十八年五月二十二日）至大同
    醫院就診後取得之診斷證明書，亦未記載原告眼部有何受傷情事，是縱認原告上
    開眼部疾病為真，則是否與被告之毆打行為間有因果關係，實非無疑。此外，復
    參以原告自七十四年三月二十一日起，即有因眼疾至長庚醫院、高雄醫學院就診
    之記錄（此業據被告提原告於上開二院之病歷可證）等情，是原告主張因遭被告
    毆打，致其眼睛受傷、視力模糊等情，亦無足採。
五、被告雖抗辯稱依上開刑事判決所載「惟細酌本件爭執發生原因導因於母女間就父
    親遺產處理方式之齟齬，其間孰是孰非固各執一詞，惟按諸本件案發後告訴人之
    女除被告乙○○外，尚有蔡佳娣、蔡美瑜（二女兒）或到庭、或書擬信函言詞間
    有所迴護被告乙○○，多數女兒一致對母親有所微詞，顯見告訴人處理與女兒間
    之家庭私事確有令人可議之處，況本件動機之引發既僅係為取回用車枝節細微之
    事，迭見告訴人對女兒乙○○責罵（此有證人鄧仲禮證詞可按），而案發當日告
    訴人至案發地原因本與甲○○無關，何以引發甲○○竟對其岳母之無禮，衡情應
    與告訴人當日是否亦採強硬態度有關，則雙方一言不合引發情緒反彈，進而引發
    肢體有所衝突，其原因應係雙方言詞、舉止互動之結果，非可全然責難於單獨一
    方，況對照告訴人所受傷勢，除因受甲○○攻擊頭部所造成之頭皮疼腫傷勢外，
    其餘『左手肘三×二公分、右手臂一×一公分、一×一公分兩處瘀青、左肋下三
    ×三公分瘀青及頸部紅腫』等處傷勢，衡情是推擠間所碰傷，與強力攻擊故為侮
    逆所可能致成之傷勢間屬有間，足見被告乙○○在衝突引發當時，對行為使力程
    度尚有所拿捏，其本人又擁有高學歷，並相當程度負責家族事業，實難認其有無
    故侮逆親生母親之動機」等語，顯見原告就本件衝突之發生亦與有過失乙節，然
    原告就本件衝突之發生，是否肇因於其處理與女兒間之家庭私事確有令人可議之
    處？又當日原告是否採取強硬態度，致雙方一言不合引發情緒反彈，進而引發肢
    體衝突？在在均未經被告舉證以實其說，且觀諸上開刑事判決所載，亦僅係就該
    案件案發後，原告之女蔡佳娣、蔡美瑜或到庭、或書擬信函，言詞間有所迴護被
    告乙○○，及依據證人鄧仲禮所言，原告僅為取回用車之枝節細微之事，即迭對
    被告乙○○責罵等語而為認定，並未見參酌原告其餘子女之陳述，或就原告何以
    對被告乙○○表現如此態度等情深入探究，是該認定是否失之偏頗尚無可知。況
    且，縱原告平日處事態度，確有令人可議之處，依法亦不得為被告毆打原告之正
    當化事由，是被告僅據刑事判決就此所為之認定，即為原告就本件衝突之發生為
    與有過失之主張，尚無可採。
  綜上，被告既係基於故意傷害之犯意聯絡，而共同毆傷原告，並致原告受有如上所
  述之傷害，則原告主張被告應依侵權行為法律關係負損害賠償責任，洵為有據。
六、按「因故意或過失，不法侵害他人之權利者，負損害賠償責任。」、又「不法侵
    害他人之身體或健康者，對於被害人因此喪失或減少勞動能力，或增加生活上之
    需要時，應負損害賠償責任。」，民法第一百八十四條第一項前段、第一百九十
    三條第一項分別定有明文；又「不法侵害他人之身體、健康、名譽或自由者，被
    害人雖非財產上之損害，亦得請求賠償相當之金額。」，修正前民法第一百九十
    五條第一項亦有明文。本件被告因傷害原告，而依法應負損害賠償責任，既如上
    述，茲就原告請求被告賠償之各項損害是否准許，分述如次：
（一）醫療費用部分：
      原告主張因被告之傷害行為，業已支出蘇育材內兒科診所醫藥費用計五萬一千
      九百五十元，並提出蘇育材內兒科診所收據五紙為證。然查，原告自八十八年
      十月二十七日起至八十九年二月九日止，係因何疾病至蘇育材內兒科診所就醫
      乙節，經本院向該診所函詢結果，該診所乃依原告口訴之症狀而為治療，並未
      輔以其他科學儀器為斷，是則實難僅據該診所出具之診斷證明書載有「外傷性
      頭痛」，及收費內容含有鎮痛用藥之收據，即遽為原告該「頭痛」症狀與遭被
      告毆打間有何相當因果關係之情，已如上述，原告既未舉舉證明其於蘇育材內
      兒科所支出之醫藥費用與遭被告毆打間有相當因果關係，則其據以請求被告給
      付此部分之醫療費用，誠屬無據。
（二）看護費部分：
      又原告主張因被告之傷害行為，已支出看護費十三萬八千三百二十二元，並提
      出證人陳俊宏、吳佩芬出具之收據各乙紙（復經證人陳俊宏、吳佩芬到庭證陳
      ），統一發票二紙、匯款收據二紙、薪資領取明細表乙紙為證，然為被告否認
      。而觀諸原告所受上開傷害，泰半屬瘀腫、瘀青及紅腫等皮膚表層傷勢，客觀
      上係屬遭打撲所致，又依常人正常代謝體質，均屬短其即可痊癒，依理應無聘
      請看護之必要。此外，原告復未能舉證證明其因前開傷害，致產生頭痛劇烈、
      視力模糊之後遺症，使其行動及生活均需他人照料無法自理，已如前述，從而
      ，原告此部分請求之看護費用，並無理由。
（三）非財產上損害賠償（慰撫金）部分：
      按原告係二十四年二月五日出生之人，初中畢業，原任元達營造有限公司總裁
      ，名下有坐落高雄市○○○路八號土地乙筆，及位於高雄市○○○路九二、九
      一—一、九二—二號房地三棟，如今係靠每月約十二萬元之租金收入支應日常
      生活所需等情，為被告所不爭執；而被告乙○○係原告之女，為美國史蒂芬大
      學電機工程碩士；被告甲○○則係原告之女婿，畢業於新竹高中，二人目前均
      無業之情，亦據被告提出美國電機工程碩士學歷證明、新竹高中畢業證書各乙
      份為證，並為原告所不爭執。本院斟酌被告二人乃原告之晚輩，不論原告於案
      發當日，是否言行過當，竟因細故即暴力相向，且迄今仍不思對原告表示道歉
      、慰問之意，實屬不該，且渠等之行為不僅對原告之身體造成傷害，對原告精
      神之傷害，更無以復之等情，及兩造如上所述之身分、地位及經濟能力等一切
      情狀，認原告對被告乙○○請求之慰撫金以四十萬元為相當，對被告甲○○請
      求之慰撫金則以三十萬元為適當，逾此部分之請求，為無理由，應予駁回。
七、綜上所述，本件原告所得請求被告乙○○賠償之金額為四十萬元；得請求被告甲
    ○○賠償之金額為三十萬元。從而，原告依據侵權行為之法律關係，請求被告乙
    ○○給付四十萬元、請求被告甲○○給付三十萬元，洵屬正當，應予准許，逾此
    部分之請求則有未當，應予駁回。
八、兩造均陳明願供擔保，分別聲請宣告假執行或免為假執行，經核原告勝訴部分，
    於法尚無不合，爰分別酌定相當之擔保金額准許之；至原告敗訴部分，其假執行
    之聲請已失所附麗，應予駁回。
九、本件判決基礎已臻明確，兩造其餘主張陳述及所提之證據，核與判決結果無影響
    ，毋庸再予逐一審酌論述，附此敘明。
結論：本件原告之訴為一部有理由，一無理由，爰依民事訴訟法第七十九條但書、第
三百九十條第二項、第三百九十二條，判決如主文。
中      華      民      國      九十    年      五      月     十八     日
                              臺灣高雄地方法院民事第五庭
~B法      官  徐美麗
右為正本係照原本作成。
如不服本判決，應於送達後廿日內，向本院提出上訴狀並表明上訴理由，如於本判決
宣示後送達前提起上訴者，應於判決送達後十日內補提上訴理由書（須附繕本）。
中      華      民      國      九十    年      五      月     十八     日
~B法院書記官  楊明月


司法院資訊處製作；財團法人民間司法改革基金會備份。
